ACORDAO-COMPLETO-2351308

ACÓRDÃO DE RELAÇÃO

ACÓRDÃO DE RELAÇÃO 2712/2019 ATA 11/2019 - SEGUNDA CÂMARA

Acórdão 2712/2019-TCU-Segunda Câmara
Considerando que os presentes autos tratam de representação, com pedido de medida cautelar suspensiva, formulada pela Construtora Neiva de Pirapetinga Ltda. – EPP (CNPJ 07.868.530/0001-03) e pela Construtora Domingues e Silva Ltda. (CNPJ 17.456.927/0001-33) , nos termos do art. 113, § 1º, da Lei nº 8.666, de 1993, e do art. 237, inciso VII, do RITCU, sobre possíveis irregularidades na publicação dos editais da Tomada de Preço 002/2019 (Proc. 015/2019) e da Tomada de Preço 001/2019 (Proc. 013/2019) pelo município de Pirapetinga – MG, objetivando promover, respectivamente, a seleção de empresa especializada para a execução dos serviços de construção de creche (ProInfância Tipo 2 – FNDE) no loteamento Planalto e a construção de quadra esportiva no Centro Educacional Municipal junto ao Bairro Colina do Sol (Peça nº 1, p. 1-11) ;
Considerando que, em síntese, as representantes sustentaram ser detentoras de contratos, ainda em vigor, com o aludido município para objetos similares aos dos aludidos editais (Tomadas de Preço 001/2019 e 002/2019) , não tendo sido notificadas para exercerem a ampla defesa em face da eventual rescisão dos ajustes firmados, além de não terem percebido, tampouco, qualquer indenização;
Considerando que, em face da peça exordial, a Construtora Neiva teria firmado o Contrato 83/2016, a partir da Concorrência 1/2016 (Proc. 049/2016) , para a construção de creche, estando essa obra paralisada a mando do aludido município;
Considerando que, em face da peça exordial, a Construtora Domingues teria celebrado o Contrato 093/2014 para a construção de quadra esportiva no Centro Educacional Municipal junto ao Bairro Colina do Sol, após se sagrar vencedora da Tomada de Preços 009/2014 (Proc. 084/2014) , estando os itens de serviço suspensos por ausência de efetivação dos pagamentos pela administração municipal em período superior a 90 (noventa) dias;
Considerando que, ao final, as ora representantes demandariam o desfazimento dos processos licitatórios, com os subsequentes contratos, e a imediata suspensão cautelar dos certames, além da instauração de procedimento para a apuração das falhas narrados, com a fixação de responsabilidades e a aplicação de penalidades, apresentando, para tanto, os documentos inerentes aos aludidos contratos firmados com o município e idêntica petição enviada à promotoria de Justiça junto ao município (Peça nº 1, p. 18-26) e ao município, sob o título de impugnação (p. 66-74) , além da notificação extrajudicial dirigida ao município em outubro de 2018 (p. 32-40) . 
Considerando que, ao analisar a correspondente documentação, a unidade técnica constatou à Peça nº 7 que a construção de creche, a partir do lançamento da Tomada de Preços 002/2019, se trataria de obra em nova localidade à Rua 1º de janeiro, s/nº , Bairro Santo Antônio) , em conformidade com o item 4.1 do ato convocatório (Peça nº 1, p. 77) , ao passo que a obra contratada originalmente estaria localizada na rua Ramiro Messias Miguel, Loteamento Planalto (Peça nº 1, p. 13-16; 38 e 41) , salientando que a paralisação da execução do Contrato 83/2016, em face da Concorrência 1/2016, teria resultado justamente de tratativas com o FNDE para a alteração do local do empreendimento, em conformidade com a comunicação feita pelo município à Peça nº 1 (p. 38-40) , de sorte que a modificação do local da construção implicaria, entre outras consequências, a reelaboração da planilha orçamentária de quantitativos, tratando-se, pois, de nova contratação, sem a possibilidade de aproveitamento do aludido contrato anterior;
Considerando que, ao analisar o outro contrato para a construção de quadra esportiva e escolar no Centro Educacional Municipal do Bairro Colina do Sol, a Sec-MG consignou à Peça nº 7 que, por meio da Tomada de Preços 001/2019 (recém lançada) , a administração pública pretende contratar os itens de serviço remanescentes sob a estimativa de R$ 22.000,00, em conformidade com os itens 4.1 e 5.2 do ato convocatório (Peça nº 2, p. 39) , não se vislumbrando, pois, a suscitada sobreposição de objetos;
Considerando, de toda forma, que as eventuais pendências sobre o deslinde dos aludidos contratos firmados com as representantes devem ser discutidas no âmbito do ente repassador federal, e não no âmbito do TCU;
Considerando, pelo exposto, que, em sintonia com os Acórdãos 66/2009, 3.273/2013 e 2.426/2015, do Plenário, e o Acórdão 1620/2017-TCU-Segunda Câmara, unidade técnica pugnou à Peça nº 7, em 27/3/2019, pelo não conhecimento da representação, além do prejuízo ao pedido de suspensão cautelar dos certames, por não vislumbrar o cumprimento dos requisitos de admissibilidade previstos no art. 235 do RITCU;
Considerando, porém, que, em 10/4/2019, a Construtora Neiva de Pirapetinga Ltda. apresentou a nova documentação acostada as Peças 10 e 11 com vistas a comprovar a suspensão do prazo de vigência e do prazo de execução dos Contratos 083/2016 e 093/2014, além da automática prorrogação da suspensão do prazo de vigência e do prazo de execução dos aludidos contratos;
Considerando que, diante disso, a unidade técnica procedeu à análise das novas peças, mantendo, à Peça nº 12, o seu parecer original, ao ressaltar que, embora o município tenha reconhecido, em correspondência dirigida à Promotoria de Justiça (Oficio nº 061/2019) , que o Contrato 083/2016 teria expirado por decurso de prazo, em 5/3/2017, e ante a decisão administrativa avalizada pelo FNDE no sentido de alterar a localidade da execução da obra, reconhecendo, ainda, que subsiste o valor a pagar, a competência do TCU não se fixaria sobre o interesse meramente particular da contratada;
Considerando, contudo, que, ao lado do suscitado interesse particular, subsistiria o interesse público no deslinde das supostas falhas, devendo a solução ser promovida, todavia, pelo órgão repassador federal, e não pelo TCU;
Considerando, portanto, que a presente representação pode até ser conhecida pelo TCU, mas, no mérito, ela deve ser considerada prejudicada, ante a necessidade de o presente feito ser enviavo ao órgão repassador federal;
Os Ministros do Tribunal de Contas da União, reunidos em Sessão de 2ª Câmara, ACORDAM, por unanimidade, com fundamento nos arts. 143, inciso V, alínea “a”, 235, 237, inciso VII e parágrafo único, e 250, inciso I, do Regimento Interno do TCU, aprovado pela Resolução nº  246, de 2011, conhecer da presente representação para, no mérito, considerá-la prejudicada, dando por prejudicado o pedido de cautelar suspensiva, e prolatar as determinações abaixo indicadas:
1. Processo TC-Processo 006.332/2019-6 (REPRESENTAÇÃO) 
	1.1. Representantes: Construtora Neiva de Pirapetinga Ltda. – EPP (CNPJ 07.868.530/0001-03) e Construtora Domingues e Silva Ltda. (CNPJ 17.456.927/0001-33) .
	1.2. Entidade: Município de Pirapetinga – MG.
	1.3. Relator: Ministro-Substituto André Luís de Carvalho.
	1.4. Representante do Ministério Público: não atuou.
	1.5. Unidade Técnica: Secretaria do TCU no Estado de Minas Gerais (Sec-MG) .
	1.6. Representação legal: não há.
	1.7. Determinar que a Sec/MG adote as seguintes medidas:
	1.7.1. envie a cópia do presente Acórdão, acompanhada da cópia do parecer da unidade técnica, às representantes, para ciência, e ao Município de Pirapetinga – MG e ao correspondente órgão repassador federal, para ciência e adoção das providências cabíveis em face das falhas ora anunciadas no presente feito, devendo informar o TCU sobre o resultado das eventuais medidas adotadas, no prazo de 60 (sessent0 dias contados da notificação; e 
	1.7.2. arquive os presentes autos.

Segunda Câmara

Município de Pirapetinga - MG.

Construtora Neiva de Pirapetinga Ltda. - EPP (CNPJ 07.868.530/0001-03) e Construtora Domingues e Silva Ltda. (CNPJ 17.456.927/0001-33).

ANDRÉ DE CARVALHO

não há.

Não atuou.

REPRESENTAÇÃO (REPR)

Secretaria do TCU no Estado de Minas Gerais (Sec-MG).